臺灣臺中地方法院民事判決　九十四年度家訴字第四六號
　　原　　　告　王祥
　　被　　　告　行政院國軍退除役官兵輔導委員會臺中縣榮民服務處
　　法定代理人　戊○○
　　代　理　人　丙○○
右當事人間請求確認遺囑真正事件，於民國九十四年三月十一日言詞辯論終結，本院
判決如左：
    主      文
確認被繼承人施步高於民國九十二年九月二十六日所立如附件所示之代筆遺囑為真正
。
訴訟費用由被告負擔。
    事實及理由
一、原告主張：訴外人施步高為一退除役官兵，於民國九十三年九月三十日逝世，因
    單身在臺灣地區，並無親人在側，故由被告為其遺產管理人。施步高因感念原告
    平日對其有所照應，而其在臺灣亦無親人，因而於九十二年九月二十六日邀集訴
    外人乙○○、丁○○及吳月如（現改名甲○○）等三人為見證人，並當場口述遺
    囑意旨，由見證人中之丁○○代筆全文，依其遺囑內容，施步高身後財產於處理
    後事後，如有餘額，均歸原告全部取得。嗣後施步高不幸身故，被告依法擔任其
    遺產管理人後，竟對於前開施步高之遺囑，遲不採認。核其所為，顯已致原告在
    私法上之地位有受侵害之虞，為此提起本件訴訟確認遺囑為真正。並聲明如主文
    第一項所示。
二、被告則以：本件遺囑未經公證，而被繼承人施步高之年紀業已逾八十歲，因施步
    高未於被告處預立遺囑，且施步高在大陸地區有嫂子及姪子等親屬。並聲明：請
    求駁回原告之訴。
三、按確認證書真偽之訴，非原告有即受確認判決之法律上利益，不得提起之，民事
    訴訟法第二百四十七條定有明文。所謂即受確認判決之法律上利益，係指因法律
    關係之存否不明確，原告主觀認為其法律上地位有不安之危險存在，而此項危險
    得以對於被告之確認判決除去者。本件原告主張其為立遺囑人施步高遺產之受遺
    贈人，因遺囑之真正不明確，導致原告在法律上之地位有受侵害之危險，即是否
    為施步高受遺贈人之私法上之地位有受侵害之危險，而此種不妥之狀態，得以對
    於被告之確認判決除去，是原告有受確認判決之法律上之利益，合先敘明。
四、原告主張被告為被繼承人施步高之遺產管理人之事實。被告亦自認在案，經本院
    調閱九十三年度家催字第二九三號聲請公示催告卷宗，查明屬實。是本院自應審
    究本件遺囑之真正性為何，經查：
  （一）被繼承人施步高於九十二年九月二十六日邀集乙○○、丁○○、吳月如（現
        改名甲○○）等三人為見證人，並當場口述遺囑意旨，由見證人中之丁○○
        代筆全文，依其遺囑內容，施步高身後財產於處理後事後，如有餘額，均歸
        原告全部取得等事實，業據原告提出遺囑
        被告就本件遺囑之形式真正，並未爭執之。足見被繼承人施步高確於上揭時
        日為本件遺囑之行為。
  （二）證人乙○○到庭證述：其係遺囑見證人，有看過本件遺囑，遺囑內容正確，
        其與甲○○、丁○○為本件遺囑之見證人，該遺囑並無問題。證人甲○○到
        庭證述：其為遺囑見證人，亦看過本件遺囑，遺囑內容無誤，其與乙○○、
        丁○○為見證人，本件遺囑並無問題。施步高生前與原告係好友關係，施步
        高生病期間，原告在照顧，施步高希望其死後有人祭拜。證人丁○○到庭證
        述：其為見證人，其撰寫本件遺囑，並與乙○○、甲○○當見證人，遺囑內
        容正確，遺囑並無問題，施步高與原告為好友，原告於施步高生病期間照顧
        之，其與施步高是同鄉關係（均參見本院九十四年三月十一日言詞辯論筆錄
        ）。從而，自上開證人之證詞可知，被繼承人施步高於九十二年九月二十六
        日所立如附件所示之代筆遺囑為真正，是堪信原告之主張為真實。
五、按代筆遺囑，由遺囑人指定三人以上之見證人，由遺囑人口述遺囑意旨，使見證
    人中之一人筆記、宣讀、講解、經遺囑人認可後，記明年、月、日，及代筆人之
    姓名，由見證人全體及遺囑人同行簽名，遺囑人不能簽名者，應按指印代之，民
    法第一千一百九十四條定有明文。本件代筆遺囑之代筆人、見證人計有乙○○、
    甲○○與丁○○等三人，渠等均親自見聞施步高所立代筆遺囑之經過，其中代筆
    人丁○○亦依上開民法規定筆記、宣讀、講解遺囑之意旨。準此，本件遺囑符合
    上開代筆遺囑之規定，應屬有效之遺囑，甚為明確。綜上說明，原告主張如附件
    所示之代筆遺囑為真正，自屬有據，其請求確認附件所示代筆遺囑真正有理由，
    應予准許。
六、據上論結，本件原告之訴為有理由，依民事訴訟法第七十八條，判決如主文。
中　　　華　　　民　　　國　　九十四　　年　　　三　　　月　　二十五　　日
                              臺灣臺中地方法院家事法庭
~B法　　　官　林洲富
右為正本係照原本作成
如對本判決上訴應於判決送達後二十日向本院提出上訴狀
中　　　華　　　民　　　國　　九十四　　年　　　三　　　月    二十五　  日
~B法院書記官
~FO
附件：代筆遺囑
